# 求助陈版：以股份进行业绩补偿形成金融资产的问题

提问人：xuancaojisi 时间：2018-01-10 11:15:53
陈老师，您好： 请教以下问题@chenyiwei ：A上市公司 2016 年末收购了B公司，属于非同一控制下收购，A公司通过非公开发行募集资金收购B公司，协议约定B公司原股东收到价款后，需将其用来购买A公司控股股东持有的A公司股份，协议同时约定了 2017 年的业绩承诺，如B公司未达到业绩承诺，则B公司原股东需要赔偿差额部分给上市公司，采用一半现金，一半股份的方式，股票数量根据金额除以A公司当初非公开发行股票收购B公司的价格确定，A公司采用 1 元总价收回上述股份，并进行注销；B公司在2017 年未完成业绩承诺，需要进行赔偿； 问题：在 2017 年年末的时候，A公司账面是否需要对现金赔偿和股份赔偿进行账务处理？是否均采用以公允价值计量且其变动计入当期损益的金融资产及公允价值变动损益两个科目进行核算？股份的公允价值如何计量，如采用期末收盘价计量，期后实际进行股票回购时，股票价格大幅上涨，则其最终转入投资收益的金额大于商誉减值金额，则会造成上市公司净利润增加，相当于公司收购了一个表现不佳的标的，反而因为公允价值计量问题，导致公司净利润增加，且形式上类似于资本公积调整至利润，是否符合准则要求和监管要求？

回答人：chenyiwei
1 、现金补偿和股份补偿部分，对收购方（上市公司）而言均属于以公允价值计量且其变动计入当期损益的金融资产。 2 、股份补偿部分和现金补偿部分的公允价值计量原则相同，即预计剩余业绩补偿期内的承诺业绩与实际业绩的差额的预测数，不考虑自身股价变动的影响。所以不应出现你说的“如采用期末收盘价计量，期后实际进行股票回购时，股票价格大幅上涨，则其最终转入投资收益的金额大于商誉减值金额，则会造成上市公司净利润增加，相当于公司收购了一个表现不佳的标的，反而因为公允价值计量问题，导致公司净利润增加，且形式上类似于资本公积调整至利润”的问题。 以股份形式的补偿会计处理的讨论版面上有很多，可自行搜索。

提问人：xuancaojisi 时间：2018-01-12 01:05:12
@chenyiwei 谢谢陈老师的解答，那针对股份的业绩补偿，公司在当期期末按照业绩差额预测数的账务处理，我理解为如下： 借：以公允价值计量且其变动计入当期损益的金融资产 贷：公允价值变动损益 期后实际回购股份时：借：库存股 贷：以公允价值计量且其变动计入当期损益的金融资产 贷：银行存款 1 元 借：公允价值变动损益 贷：投资收益/营业外收入 注销库存股时： 借：股本 借：资本公积 贷：库存股 此外，还想请教陈老师，若双方针对商誉的减值，也约定了同样的补偿措施，即以现金和股份补偿减值金额，账务处理方法是否跟业绩补偿一样？

回答人：chenyiwei
1 、回购股份的业绩补偿的会计处理可以这样理解。 2 、一方面正常确认商誉减值损失，另一方面收到补偿时确认营业外收入。

提问人：xuancaojisi 时间：2018-01-12 09:05:04
@chenyiwei 商誉减值的赔偿只能在收到的时候确认吗？还是和业绩补偿一样，在当期的资产负债日进行账务处理？

回答人：chenyiwei
可以和业绩补偿一样处理，但以为商誉减值补偿一般是业绩补偿期结束后统算的，不确定性更大，所以基本上都是最后genuine减值测试结果才确认的。

提问人：kxcpa 时间：2018-01-14 22:03:53
您好陈版，“股份补偿部分和现金补偿部分的公允价值计量原则相同，即预计剩余业绩补偿期内的承诺业绩与实际业绩的差额的预测数，不考虑自身股价变动的影响”，您的这则回复跟我之前理解的不一样，特请教一下，例如业绩差额为 1000 万元，因并购成本大于承诺期利润总额，根据对赌协议应赔偿 1800 万元，并购时按 5 元/股发行股票，应赔偿股票1800÷5=360万股，年末股票收盘价 8 元/股，次年回购日收盘价 9 元/股，注销日收盘价 10 元/股。 问题 1 、 2017 年 12 月 31 日，借：以公允价值计量... 贷：公允价值变动损益，这个金额应该为 1000 万元、 1800 万元、还是1800÷5×8=2880万元，还是其他金额？ 问题 2 、 2018 年 6 月 30 日回购（假设），借：库存股 贷：以公允价值计量... 贷：营业外收入等， 是否库存股=360×9=3240万元， 营业外收入=3240万元，还是其他金额？ 问题 3 、 2018 年 7 月 5 日注销（假设），不再考虑 6 月 30 至 7 月 5 日的股价变动，借：股本 360 借：资本公积（倒挤） 贷：库存股3240 ，还是其他金额？ 谢谢

回答人：chenyiwei
1 、 1800 万元。 2 、库存股 1800 万，营业外收入 1800 万。 3 、贷记库存股1800.

提问人：kxcpa 时间：2018-01-16 07:16:07
陈版，我没理解既然不考虑并购日后股价变动的影响，为何计入“以公允价值计量且其变动计入当期损益的金融资产”。以上问题所说的都是先计算补偿金额，再根据补偿金额计算补偿股数的情况；换个角度，如果先计算补偿股数，再根据股数计算金额是否需要考虑股价的变动。 例如：补偿协议约定：应补偿的股份数量=（截至当期期末累积承诺净利润数－截至当期期末累积实现净利润数）÷业绩承诺补偿期间各年的承诺净利润合计数×本次交易发行股份总数－已补偿股份数量 目标公司业绩差额为 1000 万元，根据公式计算应赔偿股票 360 万股，并购时按 5 元/股发行股票， 2017 年末股票收盘价 8 元/股，次年回购日收盘价 9 元/股。 问题 1 、 2017 年 12 月 31日，借：以公允价值计量... 贷：公允价值变动损益，这个金额应该为360×5=1800万元、还是360×8=2880万元？ 我理解既然是公允价值计量，应该为 2880 万元，若理解有误请指教差错之处 问题 2 、 2018 年 6 月 30 日回购（假设），借：库存股 贷：以公允价值计量... 贷：营业外收入等， 此分录中 库存股、营业外收入应该为360×8=2880万元，还是360×9=3240万元， 我理解既然是公允价值计量，应该为 3240 万元，若理解有误请指教差错之处 谢谢您！

回答人：chenyiwei
这种情况下用于补偿的股份还是对现金的替代，所以公允价值变动只要考虑补偿金额的变动即可。即使如你所述修改补偿股份数计算公式，但其每股的回购价格还是固定的，不影响其性质的判断，权益工具公允价值波动不确认。

提问人：siyangxiaocai 时间：2018-02-01 20:17:01
@chenyiwei 那请问陈老师，楼主这道题里，业绩补偿在期末报表列示为以公允价值计量且其变动计入当期损益的金融资产，其计量基础为业绩补偿差额，那这个计量方法属于公允价值的第几层次？

回答人：chenyiwei
第三层次。

提问人：cairuxiao 时间：2018-02-05 16:47:43
@chenyiwei 陈老师，对于以股份进行业绩补偿的公允价值计量问题，最近国内某所据此像证监会会计部进行了咨询，会计部给出的意见是按照期末时点的收盘价，以及未来回购库存股是的收盘价进行计量，并不是以业绩差额为基础，会计部认为是不满足固定换固定的权益工具；请问实务中，是否需要按照会计部的意见来处理？

回答人：chenyiwei
“不满足固定换固定的权益工具”是事实。但如果同时引入股价变动因素，等于在确认自身权益工具的后续公允价值变动，这并不合理。

提问人：siyangxiaocai 时间：2018-03-08 22:40:34
@chenyiwei 陈老师，请教下联营企业的或有对价的处理：A公司 2017 年初投资了B公司 500 万元，占股8%，并派驻了董事，具有重大影响，按照权益法核算；投资协议中对B公司 2017 年的业绩做出了承诺及补偿（奖励条款），若B公司的业绩在 500 至 1000 万之间，则A需以对B公司的股权按实际利润的 15 倍PE（投资时点PE）进行股权奖励给B公司原股东，具体奖励比例计算公式：奖励比例=8%-500 万/（ 2017 实际净利润 15 ）；若 B 公司业绩在 100 至 500 万之间，则原股东以自有股权按实际净利润的 15 倍 PE 给予 A 公司补偿；补偿比例 =500 万 /(2017 年实际净利润 15 ）-8%；B公司 2017 年最终利润为 800 万元，根据公式计算，A公司需将持有的3.83%的股权奖励给B公司原股东； 请教陈老师：A公司在 2017 年的账务中，是否需要对该奖励进行账务处理，是否可参考非同一控制下合并的处理，在 2017 年做金融负债和公允价值变动损益，金额按照投资成本 500 万*3.83%/8%计算，到 2018 年实际交割时，减少长投成本和金融负债，将公允价值变动损益转入投资收益？

回答人：chenyiwei
对联营企业投资的或有对价基本参照非同一控制下企业合并的或有对价处理方式。

提问人：siyangxiaocai 时间：2018-03-10 21:50:28
@chenyiwei 目前的准则对于赔偿一方未明确具体处理方式，是否可以类比因其他股东增资导致自身股权比例下降的处理方式，即作为处置长期股权投资的方式，但考虑协议的公式算法，长期股权投资的价值在赔偿前后未变，所以不存在损益确认，不知道我理解的是否准确？

回答人：chenyiwei
赔偿一方对其支付给投资方的赔偿款应计入损益。

提问人：siyangxiaocai 时间：2018-03-11 23:44:34
@chenyiwei 那最终是减少长投？金额按照投资成本 500 万赔偿的股份 3.83%/ 原始股份 8% 计算，因为若按照最新的估值赔偿的股份，则很可能会超过原始的投资成本

回答人：chenyiwei
借：营业外支出，贷：长期股权投资。